臺灣臺北地方法院刑事判決　　　　　　　 94年度易字第919號
公　訴　人　臺灣台北地方法院檢察署檢察官
被　　　告　丙○○
選任辯護人　王聰明律師
上列被告因詐欺等案件，經檢察官提起公訴（94年度偵字第2829
號），本院判決如下：
        主  文
丙○○以不正方法將不正指令輸入電腦，製作財產權之變更紀錄
，得財產上不法之利益，處有期徒刑月。
        事  實
一、丙○○前於民國92年8月間，在臺北市○○路12號2樓甲○○
    所開設之「尊龍網路資訊社」，以新台幣（下同）18000 元
    之代價，將其所有由「遊戲橘子數位科技股份有限公司」（
    下稱遊戲橘子公司」）所管理之「天堂」線上網路遊戲帳號
    （儲值帳號與遊戲帳號均為0000000000號），包括該帳號所
    代表之人物、其內所有之天幣、道具與裝備等均出售予甲○○，並將上開帳號及登入密碼均寫在紙上交給甲○○，復將
    其身分證統一編號及出生年月日均告知甲○○，使得甲○○
    得以取得上述帳號之使用權及該帳戶內各項人物、天幣、道
    具及裝備之所有權。而甲○○於丙○○離開後亦隨即變更上
    開帳號之密碼，以避免丙○○得繼續使用上述帳號。詎丙○○將上開帳號售予甲○○使用將近1年後，竟意圖為自己不
    法之利益，於93年7月8日向遊戲橘子公司謊稱其為上開帳號
    之實際使用人及所有人，因其遺忘帳號登入密碼，乃傳真身
    分證影本至該公司，擬重新取得上開帳號之密碼，而遊戲橘
    子公司亦因此陷於錯誤，以為丙○○確為上開帳號之實際使
    用與所有權人，而配發新的密碼以供丙○○登入，丙○○於
    93年7月8日以此不正方法上網登入後，隨即更改上開帳號之
    密碼，並將其設定之新密碼輸入電腦，而以輸入該不正指令
    之方式重新取得上開帳號之使用權及所有權，使其可使用甲○○為該帳號所購買之遊戲點數，而獲得無償連線服務之不
    法利益，同時亦取得該帳號所代表之人物及帳號內所有之「
    +9敏捷精靈弓」此虛擬寶物，而取得原屬甲○○所有之財產
    上不法利益。嗣因甲○○欲使用上開帳號連線進入天堂遊戲
    時，發現密碼業經變更，其已無法使用上述帳號，乃向遊戲
    橘子公司詢問而得悉上情。
二、案經甲○○訴由臺灣臺北地方法院檢察署檢察官偵查後起訴
    。
    理  由
一、訊據被告丙○○固承認有於前述時、地收受甲○○所交付之
    18000元，而將其原本所有之遊戲帳號、密碼寫在紙上交給
    甲○○，以供甲○○使用，且於93年7月8日有以遺忘密碼為
    由，傳真其身分證影本向遊戲橘子公司重新申請密碼，經遊
    戲橘子公司核可後，並於同日上網變更上述帳號之新密碼，
    以致甲○○無法再使用上開帳號，且其變更新密碼當時，上
    述帳號內確有「+9敏捷精靈弓」之事實，惟矢口否認有何詐
    欺之犯行，辯稱：其與甲○○買賣上述帳號時，有約明被告
    得隨時以4000元之價格向甲○○買回空帳號，故上開帳號有
    附買回之約定，並未賣斷給甲○○。因其之後又想玩天堂遊
    戲，向甲○○表示欲買回帳號遭拒，才向遊戲橘子公司表示
    遺忘密碼而請求更改，且其於93年7月8日更改密碼當時，帳
    號內雖有「+9敏捷精靈弓」，但無市值2萬元之天幣，而被
    告原本要等待甲○○取回其所有之道具、裝備，但甲○○遲
    遲不願領回，後來「+9敏捷精靈弓」遂於93年9月20日遭他
    人入侵竊走云云。經查：
(1)、甲○○於92年8月間向被告購買上開帳號之時，係將帳號及
    其內包括之人物、裝備及道具等賣斷，並未約定被告得隨時
    以4千元買回等情，業據證人甲○○於本院審理時到庭證稱
    ：大約是暑假時在我所開設之「尊龍網路資訊社」向被告購
    買帳號，我付18000元給被告，購買天堂遊戲帳號、裝備（
    ＋９敏捷精靈弓、天幣）、人物、道具，當時還有乙○○、
    鄭宏男在場。因為道具及天幣都是在帳號裡面，所以帳號裡
    面要是沒有天幣、裝備及人物，單純的帳號是沒有價值的。
    我購買時是依當時遊戲中線上買家所喊的交易價格來計算，
    精靈弓約7千元，天幣1萬多元。而帳號內有人物，是49級，
    人物等級不同價值也不同，當時雙方合意是18000元成交，
    並未約定被告得隨時以4000元買回。我把錢交給丙○○後，
    他把帳號打開，連線到天堂遊戲的畫面，把裝備、人物及天
    幣顯示給我看，確認後他把帳號及密碼寫在紙上交給我，至
    於該張紙上的身分證字號及生日，是被告告訴我，我自己寫
    上去的。而我在被告離開後，當場變更遊戲密碼。我以前也
    有從事類似交易，都是這樣完成的。後來我發現密碼不對，
    不能進入遊戲，我向遊戲橘子公司詢問，他告知帳號所有人
    傳真身分證件過去，請遊戲橘子公司重新配發新的密碼以便
    登錄。因為這個帳號內有裝備、人物及天幣，包括我小朋友
    有練功而創新的人物，而且人物不能還，人物是跟著帳號走
    的，可以刪除但不能移轉，所以被告事後變更密碼的行為當
    然造成我的損失等語詳盡（本院卷二第38至43頁）；核與證
    人乙○○於檢察官偵訊以及本院審理時證述：被告跟甲○○
    買賣帳戶時我有在場，我那天在開台玩遊戲，被告坐我旁邊
    在跟甲○○交易。被告說他不想玩，要把帳號、裝備、天幣
    賣給甲○○，價錢是18000元，裝備有精靈弓，分別價格我
    不記得，只記得全部加起來18000元。他們交易時並未聽到
    丙○○說隨時可以4000元跟甲○○買回帳號。一般買賣帳號
    ，是不會約定買回，賣了就賣了。我也有賣過遊戲帳號給他
    人，是包括帳號及人物，帳號內的人物等級愈高，價格愈高
    ，我賣五十級人物的價格，當時是市價。事後就不可以進到
    賣給他人的帳號內了，因為我賣給他後，對方會把密碼改掉
    ，除非帳號所有人申報遺失密碼並將身分證影本傳真到遊戲
    橘子公司，遊戲橘子公司才會再發新的密碼等情相符（偵查
    卷第60頁、本院卷二第45至49頁）。此外，並有被告自行書
    寫帳號及密碼之便條紙1張在卷可稽（偵查卷第28頁），足
    見被告確實已以18000之價格，將上開帳戶及其內所有之人
    物、天幣、相關裝備及道具等，全數賣斷給甲○○。
(2)、至於被告雖稱其與乙○○有過節，且被告與甲○○交易當時
    ，乙○○並未在場云云，但乙○○於本院審理時，到庭證稱
    其與被告確有過節，係2、3年前之事，是一起玩天堂帳號發
    生之爭執，但後來其在網咖碰到被告，還是有跟被告聊天等
    語（本院卷二第46頁），故乙○○對於其與被告發生過節之
    事，既能直言不諱，並表示事情已過去很久，之後碰到被告
    也還是會聊天等語，可見乙○○對於其等之過節，並未耿耿
    於懷而有伺機報復之意圖。況且，乙○○在偵查及本院審理
    庭接受訊問時，均簽立結文表示會據實陳述，否則願受偽證
    罪之處罰；再參酌乙○○與被告產生過節之原因，僅係一同
    玩天堂遊戲所生之爭執，尚非足以使人氣憤難消之大事，故
    乙○○實無甘冒偽證罪責，而為虛偽陳述之動機與必要。其
    次，被告雖辯稱因有約定可隨時買回，所以並未交付身分證
    影本及切結書給甲○○，亦未授權甲○○可以更改密碼云云
    。但被告既自承其在紙上書寫帳號、密碼交付予甲○○，則
    甲○○為使用上開帳號，當然必須先以被告之身分證字號及
    出生年月日上網更新密碼，若甲○○並無更改密碼之權利，
    豈非任由被告得隨時進入該帳號內將天幣、裝備、道具取走
    ，則甲○○又豈有花費18000元之代價，購買一隨時可能遭
    他人取走寶物之帳號之可能？況且，經本院向遊戲橘子公司
    函詢玩家向貴公司申請帳號之性質為何？同一人可否申請2
    個以上之帳戶使用？該公司函覆稱：會員設定新帳號，僅需
    於橘子官方網站上填寫相關資料線上申請即可，1組帳號可
    開啟各項不同之遊戲服務。1組身分證字號於該公司可設定
    5組帳號乙節，亦有該公司函覆之文件1紙在卷為憑（本院卷
    二第6頁）。是1組身分證既可在該公司設定5組帳號，則被
    告若欲玩遊戲橘子所管理之天堂遊戲，大可以其身分證字號
    重新申請1組密碼使用即可，又何需大費周章花費4000元向
    他人買回沒有價值之空帳號。再者，參酌證人甲○○、乙○○前述證言，可知天堂遊戲之帳號同時代表不同之人物，不
    同之人物具有不同之等級，且人物只能跟著帳號，不能移轉
    ，一個帳號依據該玩家練功之程度，可能提升至不同之等級
    ，而上開各情亦核與天堂遊戲之規則相符。故1個帳號交付
    給他人使用之後，可能隨著時間之經過將人物提升至不同之
    等級，且帳號內之裝備、道具亦可能有所增減，此時，該帳
    號所代表之人物與其內之裝備、道具等，已具有不同之價格
    ，實難以事先約定固定價格之方式作為買賣之交易價格。故
    被告辯稱其與甲○○買賣之初，即約定被告得隨時以4000之
    價格買回空帳號云云，亦顯與事理有違，不足採信。
(3)、再者，被告確於93年7月8日向遊戲橘子公司陳稱其為上開帳
    號之實際使用人及所有人，因其遺忘帳號之登入密碼，乃傳
    真身分證影本至該公司，而遊戲橘子公司亦因此配發新的密
    碼給被告，使得被告得以在同日上網登入上開帳號，並隨即
    更改上開帳號之密碼，而重新取得上開帳號之使用權及所有
    權等情，除據被告供承在卷外，並有遊戲橘子公司函覆之帳
    戶使用人IP位置及93年7月份修改密碼記錄2份附卷可參（偵
    查卷第32至36頁、本院卷一第49頁）。是被告既然已將上開
    帳號之使用權及所有權賣斷給甲○○，卻仍向遊戲橘子公司
    謊稱遺忘密碼，而使遊戲橘子公司陷於錯誤，誤認被告為該
    帳號之實際使用人與所有人，並核發新的密碼給被告，使得
    被告得以登入該帳號，並更改該帳號之密碼，取得該帳號原
    本所儲值之遊戲點數、所有之裝備、道具，以及該帳號所代
    表之人物，而取得原屬甲○○所有之財產上不法利益，則被
    告之詐欺犯行，自屬明確。
(4)、被告雖又辯稱：上開帳號內之「+9敏捷精靈弓」係於93年9
    月20日遭第三人入侵偷竊，並非其所更動云云。然被告既於
    93年7月8日更改上開帳號密碼之時，即已取得該帳號內所有
    之「+9敏捷精靈弓」，則該虛擬寶物自斯時起，已在被告之
    管領支配之下，而甲○○已經無法進入該帳號，而失去管領
    支配上述寶物之權利，故被告於上開時間點即以完成不法得
    利之犯罪行為。至於其後該「+9敏捷精靈弓」係以何方式、
    改由何人取得？均不影響被告已取得該財產上不法利益之事
    實，故被告聲請本院向遊戲橘子公司函查該「+9敏捷精靈弓
    」係由何人盜取及移到何帳戶，以及向部隊函詢被告當日是
    否人在軍中等節，均無必要，附此說明。
(5)、綜上所述，被告所辯均不足採，本件事證明確，被告犯行堪
    以認定。
二、按電腦網路上遊戲中之虛擬人物、天幣等虛擬寶物、裝備，
    係以電磁紀錄之方式儲存在遊戲伺服器內，遊戲帳號所有人
    對於上述人物、寶物等擁有支配權，可任意處分或移轉，又
    上開人物、寶物等雖屬虛擬，但在現實社會中具有一定之財
    產價值，可供玩家作為交易之客體，又此等人物、寶物，並
    無人類可感觸之實體物存在，故取得遊戲中之人物、寶物，
    實際上是取得一種財產上之利益。故核被告丙○○所為，係
    犯刑法第339條之3第2項之以不正方法將不正指令輸入電腦
    而不法取得利益罪。又被告前開行為雖然同時該當刑法第35
    9條之無故變更他人電磁紀錄罪。惟參酌刑法第359條立法理
    由之說明，可知刑法第339條之3係針對不法製作財產權之得
    喪變更紀錄，且已生取得他人財產或財產上不法利益結果之
    行為，所為之規範，至於刑法第359條則無此取得他人財產
    或財產利益之限制，可見刑法第359條相較於同法第339條之
    3，係屬一部法與全部法之關係。而本件被告藉由輸入不正
    指令之方式，既已取得他人財產之不法利益，則依全部法應
    優於一部法適用之法理，自應直接適用第339條之3第2項而
    無論以第359條之必要。又公訴意旨認為被告係犯刑法第339
    條第2項之詐欺得利罪，尚有未洽，惟其起訴之基本事實同
    一，本院自得予以審理，並依法變更起訴法條。爰審酌被告
    前未曾受有期徒刑以上刑之宣告，有台灣高等法院被告前案
    紀錄表1份附卷可查，其因一時貪念觸犯本罪，而其犯罪所
    得之金額尚非高昂，惟被告於犯罪後一再飾詞狡辯，未見任
    何悔意等一切情狀，量處如主文所示之刑。
三、公訴意旨另以：被告丙○○前於92年8月間，在臺北市○○
    路12號2樓甲○○所開設之「尊龍網路資訊社」，以18000元
    之代價，將其所有之「天堂」線上網路遊戲帳號（儲值帳號
    與遊戲帳號均為0000000000號）出售予甲○○，並將上開帳
    號及登入密碼告知甲○○，使該帳號之使用權及其內虛擬財
    物均轉由甲○○使用及所有。惟被告竟意圖為自己不法之利
    益，於93年7月8日向遊戲橘子公司謊稱其為上開帳號之實際
    使用人及所有人，因其遺忘帳號登入密碼，乃傳真身分證影
    本至該公司，使遊戲橘子公司因此陷於錯誤，以為丙○○確
    為上開帳號之實際使用人與所有權人，而允許丙○○重新取
    得上開帳戶之使用權，以及處分該帳號中市值2萬元之天幣
    ，因認被告此部分之行為亦構成刑法第339條第2項之詐欺得
    利罪嫌。惟按，犯罪事實應依證據認定之，無證據不得認定
    犯罪事實；又不能證明被告犯罪者，應諭知無罪之判決，刑
    事訴訟法第154條第2項、第301條第1項分別定有明文。又告
    訴人之告訴，係以使被告受刑事訴追為目的，是其陳述是否
    與事實相符，仍應調查其他證據以資審認。而認定犯罪事實
    所憑之證據，無論直接或間接證據，其為訴訟上之證明，須
    於通常一般之人均不致有所懷疑，而得確信其為真實之程度
    者，始得據為有罪之認定，倘其證明尚未達到此一程度，而
    有合理懷疑之存在時，即無從為有罪之認定（最高法院52年
    台上字第1300號、76年台上字第4986號判例要旨參照）。經
    查：證人甲○○雖於偵查及本院審理時到庭陳稱：被告於93
    年7月8日上網更改密碼時，其原本所使用之帳戶，在不同伺
    服器內有放不同之裝備、天幣及人物，天幣市值約2萬元，
    總價值約4、5萬元等語。然查：上開情事為被告所否認，辯
    稱：當時帳號內僅有「+9敏捷精靈弓」而已。而經本院向遊
    戲橘子公司函詢被告於93年7月8日更改密碼時，當時該帳戶
    內有無市值約2萬元之天幣？該公司函覆稱：本公司之電磁
    紀錄僅能紀錄角色於遊戲中所進行之各項動作，無法得知帳
    號內之道具情形。又本公司之電磁紀錄僅保留2個月，故收
    到貴單位來函時，已無電磁紀錄得以查知道具移轉情形，有
    該公司94年8月11日函文1張存卷可考（本院卷一第49頁），
    故本案被告於93年7月8日變更密碼當時，上述帳號內是否有
    價值數萬元之天幣，除甲○○1人之證詞外，並無其他證據
    可資佐證。此外，復查無其他積極事證足以認定被告確有詐
    得市值約2萬元之天幣之犯行，本應就此部分為被告無罪之
    諭知，但公訴人既認被告此部分之行為，與前述業經本院論
    罪科刑之部分，有單純一罪之實質上一罪關係，爰不另為無
    罪之諭知。
據上論斷，應依刑事訴訟法第299條第1項前段、第300條，刑法
第339條之3第2項，判決如主文。
本案經檢察官孟令士到庭執行職務。
中　　華　　民　　國　　94　　年　　11　　月　　30　　日
　　　　　　　　刑事第三庭    審判長法　官　林恆吉
                                    法  官  胡宗淦
                                    法  官  游士珺
上正本證明與原本無異。
如不服本判決，應於判決送達後10日內向本院提出上訴狀（應抄
附繕本）。告訴人或被害人如對於本判決不服者，應具備理由請
求檢察官上訴，其上訴期間之計算係以檢察官收受判決正本之日
期為準。
                                    書記官  林素霜
中　　華　　民　　國　　94　　年　　12　　月　　2 　　日
附錄本案論罪科刑法條：
中華民國刑法第339條之3
意圖為自己或第三人不法之所有，以不正方法將虛偽資料或不正
指令輸入電腦或其相關設備，製作財產權之得喪、變更紀錄，而
取得他人財產者，處7年以下有期徒刑。
以前項方法得財產上不法之利益或使第三人得之者，亦同。
